臺灣臺北地方法院刑事判決　　　　　　　 92年度訴字第791號
　　公　訴　人　臺灣臺北地方法院檢察署檢察官
　　被　　　告　戊○○
　　被　　　告　亥○○
　　上　二　人
　　選任辯護人　余西鈞律師
　　被　　　告　午○○
　　被　　　告　癸○○
　　被　　　告　丁○○
　　上　三　人
　　選任辯護人　劉北元律師
　　被　　　告　申○○
　　選任辯護人　余西鈞律師
上列被告等因違反期貨交易法案件，經檢察官提起公訴（91年度
偵字第19798號、93年度偵字第483號《被告申○○》），及移送
併辦（93年度偵字第483號《被告戊○○》），本院判決如下：
    主  文
戊○○共同連續未經許可，擅自經營期貨經理事業及期貨顧問事
業，處有期徒刑陸月。
亥○○共同未經許可，擅自經營期貨經理事業及期貨顧問事業，
處有期徒刑肆月，緩刑貳年。
申○○共同未經許可，擅自經營期貨經理事業及期貨顧問事業，
處有期徒刑伍月，緩刑貳年。
午○○、癸○○、丁○○均無罪。
    事  實
一、巳○○（因裁判上一罪（違反公司法）之同一案件，業經台
    灣高等法院89年度上易字第4076號判處有期徒刑4月確定，
    經檢察官就本件為不起訴處分確定）、辰○○（因實質上一
    罪（違反期貨交易法）之同一案件，業經本院91年度簡上字
    第127號判處有期徒刑5月，緩刑2年確定，經檢察官就本件
    為不起訴處分確定）均明知經營期貨經理事業、期貨顧問事
    業，須經主管機關即財政部證券暨期貨管理委員會（下稱證
    期會）之許可並發給許可執照，始得經營，竟基於共同未許
    可擅自經營期貨經理、顧問事業之犯意聯絡，於民國88年2
    月1日，在台北市大安區○○○路○段105號18樓B室，設立「
    亨太管理顧問有限公司」（下稱亨太公司；公司登記編號：
    00000000號；登記董事兼股東：巳○○，登記股東：辰○○
    、己○○（通緝中，另結）、丙○○（通緝中，另結）、午
    ○○（另為無罪判決，詳如後述）；登記營業項目：投資顧
    問業、企業經營管理顧問業、房屋仲介業、土地仲介業），
    由巳○○擔任負責人，辰○○職銜為董事長，均為亨太公司
    之實際負責人，明知亨太公司未得證期會之許可及發給許可
    執照，仍在上址以亨太公司名義與「亨達商業銀行有限公司
    」（HANTEC COMMERCIAL BANK（COOK ISLANDS）LTD.；
    1998年在英屬庫克群島註冊，金融服務處設在紐西蘭之奧克
    蘭）（下稱亨達商業銀行）合作，由亨太公司負責在台招攬
    客戶與亨達商業銀行簽訂外匯保證金交易契約，及提供場所
    、電腦設備、傳輸美聯社等外匯交易資訊與線路圖，供客戶
    看盤，並分析建議意見，客戶須繳交美金2萬元以上之開戶
    保證金，匯入其在亨達商業銀行所開立之帳戶，即可自行或
    委託亨太公司營業員下單，而由亨達商業銀行在境外市場執
    行各種幣別之外匯保證金交易，即市交易每張合約之保證金
    為1千美元，隔夜交易每張合約之保證金為2千美元，最低交
    易數量為10萬美元，依各該外幣匯率之漲跌，以不實際交割
    而僅反方向結算差額之方式，計算客戶盈虧，亨達商業銀行
    再抽取一定比例之手續費，而亨太公司再以顧問費名義向亨
    達商業銀行收取每個月5萬美元之佣金，以此方式未經許可
    擅自經營期貨經理、期貨顧問事業；經營期間，並雇用與渠
    等有共同違法經營期貨經理、期貨顧問事業犯意聯絡之戊○○（自88年底起；對外職稱為資深顧問、對內職稱為業務董
    事）、亥○○（自89年7月5日起；職稱為副理）、戌○○（
    通緝中，另結），均實際從事招攬客戶訂約、作盤勢分析，
    及代客下單為外匯保證金交易等工作，及雇用與渠等無犯意
    聯絡、行為分擔之午○○（職稱為客服主任；另為無罪判決
    ，詳如後述）、癸○○（職稱為客服專員；另為無罪判決，
    詳如後述）、丁○○（職稱為財務經理；另為無罪判決，詳
    如後述）等人，分別從事蒐集資料、會計記帳等行政工作，
    嗣亨太公司於89年1月31日經台北市政府建設局稽查，查獲
    擅自經營登記範圍外之外匯業務，而告發登記負責人巳○○
    （嗣經台灣高等法院89年度上易字第4076號判決違反公司法
    罪確定），及於89年3月28日經法務部調查局台北市調查處
    搜索，查獲違法經營期貨經理、期貨顧問事業，而移送有關
    業務負責人辰○○（嗣經本院91年度簡上字第127號判處違
    反期貨交易法罪確定），因該公司仍繼續從事上開違法期貨
    事業經營，於90年6月13日經內政部警政署刑事警察局搜索
    亨太公司，而再查獲本件，並扣得如附表(一)1至4所示之物（
    見外放證物箱）。
二、陳傳祥（經檢察官另併他案處理）明知經營期貨經理、期貨
    顧問事業，須經主管機關證期會之許可並發給許可執照，竟
    基於未經許可擅自經營期貨經理、期貨顧問事業之犯意，先
    於88年1月19日，在台北縣永和市○○路1號8樓之1，設立獨
    資商號「訊匯國際行」（下稱訊匯行；營利事業登記證號：
    Ｚ000000000），由陳傳祥為實際負責人，明知訊匯行未得證
    期會之許可及發給許可執照，仍在上址以訊匯國際集團名義
    與「謝氏投資集團（澳門）有限公司」（下稱「謝氏投資公
    司」）合作，由訊匯行負責在台招攬客戶與謝氏投資公司簽
    訂外匯保證金交易契約，及提供場所、電腦設備、傳輸外匯
    交易之資訊與線路圖，供客戶看盤，並分析建議意見，客戶
    再自行、或委託訊匯行營業員下單，而由謝氏投資公司在境
    外市場執行各種幣別之外匯保證金交易，謝氏投資公司再抽
    取一定比例之手續費，而訊匯公司再向謝氏投資公司收取佣
    金，以此方式未經主管機關證期會之許可及發給執照，未經
    許可擅自經營期貨經理、期貨顧問事業（本件被告均未參與
    上述訊匯行違法經營部分），嗣自91年2月起，陳傳祥改承
    租台北市大安區○○○路○段99號30樓，另設立「訊匯國際
    有限公司」（下稱訊匯公司；未為公司設立登記），並由有
    共同違法經營期貨經理、期貨顧問事業，及以未經設立登記
    公司名義經營業務之犯意聯絡之申○○、戊○○（其並承繼
    上揭於亨太公司違法經營期貨事業之概括犯意）、真實姓名
    年籍不詳而英文匿名Judy之香港籍成年女子、李姓香港籍成
    年男子，加入共同經營，申○○之職銜為董事長，戊○○之
    職銜為分析師，與陳傳祥、Judy、李姓男子，均實際負責訊
    匯公司之營運，而分別負責決定公司運作方式、人事安排、
    面試及指導員工等管理、監督工作，在上址以未經公司設立
    登記之訊匯公司名義與謝氏投資公司合作，同前方式仍由訊
    匯公司負責在台招攬客戶與謝氏投資公司簽訂外匯保證金交
    易契約，且提供場所、電腦設備、傳輸外匯交易之資訊與線
    路圖，供客戶看盤，並分析建議意見，客戶須繳交美金2萬
    元以上之開戶保證金，匯入謝氏投資公司在香港上海匯豐銀
    行澳門分行開立之帳戶內，即可自行、或委託訊匯公司營業
    員下單，而由謝氏投資公司在境外市場執行各種幣別之外匯
    保證金交易，即市交易每張合約之保證金為1千美元，隔夜
    交易每張合約之保證金為2千美元，最低交易口數為1口，依
    各該外幣匯率之漲跌，以不實際交割而僅反方向結算差額之
    方式，計算客戶盈虧，謝氏投資公司再抽取一定比例之手續
    費，而訊匯公司則向謝氏投資公司收取每1口買賣千分之8之
    佣金，未經主管機關證期會之許可及發給執照，而擅自經營
    期貨經理、期貨顧問事業；經營期間，並雇用其他職員（均
    未據起訴）從事招攬客戶訂約、作盤勢分析，及代客下單為
    外匯保證金交易之工作，嗣訊匯公司於92年4月17日經法務
    部調查局台北市調查處搜索而查獲本件，並扣得如附表(二)所
    示之物（見外放證物箱）。
三、案經內政部警政署刑事警察局移送台灣台北地方法院檢察署
    檢察官偵查起訴（91年度偵字第19798號《亨太公司部分》
    ）、追加起訴（93年度偵字第483號《訊匯公司，被告申○○部分》），及移送併辦（93年度偵字第483號《訊匯公司
    ，被告戊○○部分》）。
    理  由
甲、被告戊○○（亨太公司、訊匯公司）、亥○○（亨太公司）
    、申○○（訊匯公司）有罪部分：
一、亨太公司部分：
（一）訊據被告戊○○、亥○○均矢口否認有何違反期貨交易法
      犯行，均辯稱：亨太公司僅引介客戶在庫克群島之亨達商
      業銀行參加該公司之外匯保證金交易，由亨達商業銀行受
      託代理客戶在國際金融市場下單買賣現貨金融商品，其交
      易對象並非我國之外匯指定銀行或期貨交易所，交易標的
      係現貨而非期貨，並無我國期貨交易法之適用；又被告戊○○、亥○○分別僅係亨太公司之研究員、資訊部專員，
      負責撰寫全球經濟評論，或經由媒體及報紙上蒐集資訊提
      供客戶資訊服務，渠等對於公司從事非法外匯保證金業務
      並非知情，且亨太公司之負責人巳○○業經判刑，被告亦
      係依辰○○之指示從事業務，對公司事務並無決策權力，
      自不構成期貨交易法第112條第5款之犯罪云云。經查：
　１、前揭如犯罪事實一所載，亨太公司由巳○○擔任負責人，
      辰○○之職銜為董事長，均為亨太公司之實際負責人，明
      知亨太公司未得證期會之許可及發給許可執照，仍與境外
      之亨達商業銀行合作，由亨太公司在台招攬客戶與亨達商
      業銀行簽訂外匯保證金交易契約，並提供場所、外匯交易
      資訊，供客戶看盤及分析建議意見，由客戶自行下單，或
      由亨太公司營業員代客戶下單，而由亨達商業銀行在境外
      市場執行各種幣別之外匯保證金交易，亨達商業銀行、亨
      太公司分別收取一定比例之手續費及佣金等情，分據共犯
      巳○○、辰○○於本案調查中供述（見90年度偵字第2456
      2號卷附之巳○○90年6月18日、辰○○90年6月14日調查
      筆錄），及證人即亨太公司人事部主任楊婷琪、總務張韡
      藍、專員邱敏華、祕書助理李佩思、助理楊濡嬪、工讀生
      辛○○、顧問邱保泰，於調查及審理中證述（見90年度偵
      字第24562號卷附之楊婷琪90年8月7日、張韡藍90年7月27
      日、邱敏華90年7月23日、李佩思90年7月23日、楊濡嬪90
      年7月24日、辛○○90年7月24日、邱保泰90年7月24日調
      查筆錄，本院審理卷(一)附之辛○○92年12月1日審理筆錄
      ），暨證人即客戶庚○○、丑○○、地○○、蔡富美、甲○○、乙○○、未○○於調查及審理中證述（見90年度偵
      字第24562號卷附之庚○○90年7月5日、丑○○90年7月2
      日、地○○90年6月7日、蔡富美90年9月6日、甲○○90年
      9月6日、乙○○90年9月5日、未○○90年9月5日調查筆錄
      ）綦詳，並有扣案如附表(一)1至4所示之證物可憑；而共犯
      巳○○、辰○○因亨太公司違法經營公司登記營業項目外
      之期貨經理及期貨顧問事業，分別經台灣高等法院、本院
      ，判處違反公司法、期貨交易法有罪確定，亦經本院依職
      權調取台灣高等法院89年度上易字第4076號、本院91年度
      簡上字第127號案件全卷查核屬實，並有上開案件判決書
      附卷可稽；
　２、次查被告戊○○、亥○○均自承任職於亨太公司，並有卷
      附戊○○、亥○○提出之勞工保險被保險人投保資料表、
      勞工保險卡等件可參（見本院審理(一)卷附之被告戊○○及
      亥○○之答辯狀證二），而就戊○○、亥○○在亨太公司
      所從事之職務，共犯巳○○、辰○○於審理中經以證人身
      分傳訊到庭詰問，證人巳○○證稱：伊擔任亨太公司之董
      事長，亨太公司主要從事國際金融方面的顧問業務，伊在
      台中分公司有從事業務員訓練方面的管理工作，原則上台
      北由辰○○負責，細節部分伊未參與等語（見本院92年12
      月1日審理筆錄），證人辰○○證稱：亨太公司是伊發起
      的，由伊與巳○○討論決定公司的決策，客戶的投資是屬
      於亨達商業銀行的客戶，外匯保證金合約書是亨達商業銀
      行與客戶簽立的，外匯保證金就是一般所稱的槓桿交易，
      亨太公司是幫亨達商業銀行服務在台灣的客戶，亨達商業
      銀行不定期的會有人來亨太公司；被告戊○○在公司的職
      務，對外稱分析師或資深顧問，對內稱常務董事，這些頭
      銜是公司給的，因為戊○○比較資深，在亨太公司是為客
      人作市場分析、資產配置的建議、及投資顧問的業務，被
      告亥○○是戊○○團隊的人，工作內容是戊○○給她規範
      的，從事的業務和戊○○一樣；戊○○、亥○○都知道亨
      太公司登記業務內容，他們是給客戶作外匯保證金交易諮
      詢等語（見本院92年12月1日、93年1月5日審理筆錄）；
      又證人即客戶庚○○證稱：伊與亨太公司接觸，是因為有
      一個伊不知名字的人打電話來伊公司，說服伊加入外匯買
      賣，後來換了一個人就是戊○○來說服伊，伊覺得戊○○
      很誠懇，所以就加入；伊總共投資10萬美金，匯錢的銀行
      帳戶是戊○○告訴伊的，當初有說要繳保證金，也有說要
      繳百分比計算的手續費，但數額多少伊不記得，伊投資期
      間是由88年12月底到89年6月，後來都賠光了，只剩幾百
      元；投資期間，戊○○的助理每天有傳真對帳單給伊，對
      帳單上是寫「HANTEX」；伊是委託戊○○下單，是戊○○
      幫伊處理，戊○○會跟伊報告賺賠多少；戊○○邀請伊去
      過亨太公司1次，有給伊看電腦資料，瞭解一下他們公司
      的情況等語（見本院93年2月19日審理筆錄），證人即客
      戶丑○○證稱：伊與亨太公司接觸，是因為以前亥○○曾
      介紹伊某家外匯操作的公司，後來亥○○跳槽到亨太公司
      ，就幫伊介紹到亨太公司，說是可以買賣外匯，按口數繳
      交一定的保證金去買賣，賺取差價；伊總共投資了2萬美
      金，錢是匯到亥○○告訴伊的1個銀行帳號，伊簽的契約
      類似本案扣到的契約書，亨太公司每週都會寄交易紀錄的
      信函給伊，對帳單上面是寫「亨達商銀」；因為伊對市場
      不是很瞭解，所以請亥○○幫伊，伊買賣外匯的情形，亥
      ○○都知道；伊去過1次亨太公司，不太記得是去填什麼
      資料，從亨太公司的電腦螢幕可以看到國外匯率等語（見
      本院93年2月19日審理筆錄）在卷，參以前述亨太公司之
      營運模式，及扣案之亨達商業銀行外匯保證金交易合約書
      、開立存款戶申請書、約定書、授權聲明書，被告戊○○
      、亥○○確實為亨太公司招攬客戶與亨達商業銀行訂約，
      並為客戶作盤勢分析、代客下單之事實，洵屬明確，其等
      辯稱在亨太公司僅負責撰寫經濟評論、蒐集資訊云云，委
      無可採；
　３、再按期貨交易法所稱之期貨交易，依該法第3條第1項之規
      定，指依國內外期貨交易所或其他期貨市場之規則或實務
      ，從事衍生性商品、貨幣、有價證券、利率、指數或其他
      利益之期貨契約、選擇權契約、期貨選擇權契約及槓桿保
      證金契約之交易，並不限於在國內期貨交易所進行之交易
      ，且期貨交易法第4章就期貨業，分為期貨商、槓桿交易
      商、期貨服務事業，均受期貨交易法之規範；另按外匯保
      證金交易為期貨交易業務之一種，任何人除依期貨交易法
      第3條第2項規定豁免者外，以接受委託書並收取佣金或手
      續費等方式，代他人操作與外匯指定銀行進行外匯保證金
      交易者，屬經營「期貨經理事業」，如招攬客戶至海外開
      立美金帳戶，並提供場所、設備及相關外匯資訊（如價位
      詢問、盤勢分析等），供客戶自行下單交易者，則為經營
      「期貨顧問事業」，如未經許可而擅自經營期貨經理事業
      、期貨顧問事業，違反期貨交易法第82條之規定，構成期
      貨交易法第112條第5款之犯罪（最高法院93年台上字第45
      51號、93年台上字第6381號、94年台上字第52號裁判意旨
      參照）（本院審理(二)卷附之證期會93年4月14日台財證七
      字第0930112658號函亦同此旨可參），查本件亨太公司在
      台招攬客戶與境外之亨達商業銀行簽訂外匯保證金交易契
      約，亨太公司並提供場所、設備及相關外匯資訊，供客戶
      自行下單或代客戶下單，而由亨達商業銀行在境外市場執
      行各種幣別之外匯保證金交易，雖非自己與客戶為期貨交
      易行為之期貨商、或槓桿交易商，惟依上揭說明，仍屬未
      經許可而擅自經營期貨經理事業、期貨顧問事業之期貨服
      務事業，應依期貨交易法第112條第5款之規定處罰，被告
      等辯稱亨太公司僅止於引介客戶給亨達商業銀行、交易對
      象並非我國外匯指定銀行或期貨交易所、交易標的並非期
      貨，並無我國期貨交易法之適用云云，洵無足取，而被告
      戊○○、亥○○兩人依亨太公司實際負責人辰○○前述證
      詞，足認係亨太公司之重要幹部，且均知該公司經登記之
      業務，並不包括上開期貨經理、期貨顧問事業，對於亨太
      公司之業務性質合法與否，自難委為不知，仍實際從事招
      攬客戶與亨達商業銀行訂約，並為客戶作盤勢分析，及代
      客下單操作之工作，顯與巳○○、辰○○有共同違法經營
      期貨經理、期貨顧問事業之犯意聯絡，而分擔實施犯罪構
      成要件之行為，自應負共同正犯之責，不因其等非亨太公
      司之負責人，或對公司事務無最終決策權力，即認不構成
      上開犯罪。
（二）綜上，本件被告戊○○、亥○○於亨太公司參與未經許可
      而擅自經營期貨經理、期貨顧問事業之事實，事證明確。
二、訊匯公司部分：
（一）訊據被告申○○坦承確有未經許可擅自經營期貨經理、期
      貨顧問事業之犯行不諱，而被告戊○○則矢口否認有何違
      反期貨交易法之犯行，辯稱：伊僅受Judy邀約於訊匯公司
      內擔任分析師，及為部分行政業務主管之一，未有任何關
      於期貨交易之行為，更非訊匯公司之實際負責人或經營者
      ，自無公訴人所指違反期貨交易法之犯罪云云。經查：
　１、前揭如犯罪事實二所載，陳傳祥先於88年間，在台北縣永
      和市設立獨資商號訊匯行，由陳傳祥自任實際負責人，明
      知訊匯行未得證期會之許可及發給許可執照，仍與境外之
      謝氏投資公司合作，由訊匯行負責在台招攬客戶與謝氏投
      資公司簽訂外匯保證金交易契約，並提供場所、電腦設備
      、傳輸外匯交易資訊與線路圖，供客戶看盤及分析建議意
      見，而由客戶自行下單，或由訊匯行營業員代客戶下單，
      由謝氏投資公司在境外市場執行各種幣別之外匯保證金交
      易，謝氏投資公司、訊匯行分別收取一定比例之手續費及
      佣金，嗣陳傳祥自91年2月起，改在台北市○○○路承租
      處所，另設立訊匯公司，被告申○○（職銜為董事長）、
      英文匿名Judy之陳姓香港籍成年女子、李姓香港籍成年男
      子，均加入實際負責訊匯公司之營運，明知訊匯公司未經
      公司設立登記、未得證期會之許可及發給許可執照，仍以
      未經公司設立登記之訊匯公司名義，同前述方式與謝氏投
      資公司合作等情，分據陳傳祥於本案調查中供述：伊在台
      北縣永和市設立訊匯行及擔任負責人，實際營業項目為外
      匯保證金買賣，客戶可透過訊匯行與謝氏投資公司簽約，
      將開戶金額匯入謝氏投資公司所指定之銀行，開立外匯保
      證金帳戶，由謝氏投資公司買賣，訊匯行會提供盤勢資料
      供客戶參考、提供電腦終端機供客戶查詢資料、提供電話
      供客戶下單，對帳單由謝氏投資公司傳真給訊匯行，再由
      訊匯行交予客戶，就謝氏投資公司向客戶收取手續費之金
      額伊不清楚，但每口買賣會給訊匯行千分之8佣金，90年
      12 月間因為伊另開設之台北謝氏投資股份有限公司為調
      查局查獲經營期貨，伊準備結束營業，但教導伊外匯保證
      金業務之香港籍李姓男子，要伊另承租場地繼續從事外匯
      保證金買賣，所以伊另外承租台北市○○○路○段99號30
      樓，再介紹申○○與香港人合作，繼續開設訊匯公司等語
      （見93年度偵字第483號案件法務部調查局台北市調查處
      卷附之陳傳祥92年6月13日調查筆錄），及被告申○○於
      本案調查及審理中供述：伊經由友人介紹認識香港籍女子
      Judy，因聽說外匯買賣獲利很高，所以出資250萬與Judy
      成立訊匯公司，由伊擔任負責人，未為公司設立登記，伊
      有實際負責公司營運，但當初承租台北市○○○路之處所
      及其他成立事務，是由Judy打理，所以伊不清楚房屋租賃
      契約書寫陳傳祥為代表人，伊有聽Judy提過李姓香港籍男
      子，伊本身未見過，伊承認有違法經營期貨經理、顧問事
      業之犯罪等語（見同上調查卷附之申○○92年4月18日、6
      月13日調查筆錄，本院審理卷(三)附之申○○93年11月18日
      、94年3月9日審理筆錄），及證人即訊匯公司之業務壬○○、行政專員卯○○、業務任慶鐘於調查及審理中證述（
      見同上調查卷附之壬○○92年4月17日調查筆錄，本院審
      理卷(二)附之卯○○93年7月14日審理筆錄、任慶鐘93年7月
      14日審理筆錄），暨證人即訊匯行客戶天○○、寅○○於
      調查及審理中證述（見同上調查卷附之天○○91年8月14
      日調查筆錄、寅○○92年1月7日調查筆錄，本院審理卷(三)
      附之寅○○93年11月18日審理筆錄）、訊匯公司客戶子○○、酉○○於調查及審理中證述（見同上調查卷附之子○○92年6月25日、酉○○92年6月30日調查筆錄，本院審理
      卷(二)、(三)附之子○○、酉○○93年7月14日及11月18日審
      理筆錄）綦詳，並有扣案如附表(二)所示之證物可憑；
　２、又就被告申○○、戊○○於訊匯公司所從事之職務，被告
      申○○如前述坦承其為訊匯公司之實際負責人，而戊○○
      則僅自承擔任訊匯公司之分析師、為公司部分行政業務主
      管之一，惟否認所負責業務與期貨交易行為有何關聯，另
      否認其亦為訊匯公司之實際負責人。查被告申○○就戊○○於訊匯公司所任職務，於審理中經以證人身分接受詰問
      ，證人申○○證稱：伊於91年擔任訊匯公司之負責人，公
      司開始時戊○○就有過來幫忙，戊○○都跟Judy聯絡，是
      Judy幫伊介紹認識戊○○，說要是戊○○有空就可以過來
      ，關於公司有無給戊○○任何好處，是Judy跟戊○○講的
      ，因為戊○○跟Judy認識，所以訊匯公司在台北市○○○
      路○段99號30樓營業地址的租賃契約書，是Judy請戊○○
      當代理人代簽的，訊匯公司成立之前置作業，戊○○有時
      有、有時沒有來幫忙，關於員工之僱用面試，如果伊在公
      司就是伊在面試，如果伊不在，就請戊○○幫忙伊，伊去
      公司時大都有看到戊○○，有些職員比較不會的，就請教
      戊○○一些關於外匯買賣資訊的問題，業務上問題伊本身
      也不是很會，伊不會的也會問戊○○，戊○○在公司沒有
      辦公室，他都是坐在伊那間辦公室，辦公室很大，可以一
      起坐，伊的辦公室就是負責人的辦公室等語（見本院93年
      7月年7月14日審理筆錄），又證人即訊匯公司客戶子○○
      於審理中證稱：伊於91年6月與訊匯公司接觸，是一位自
      稱訊匯公司的小姐打電話來的，派業務員任慶鐘來跟伊接
      洽，任慶鐘拿所謂的說明書，把訊匯公司與謝氏公司牽連
      起來，跟伊講一個基本2萬美金，說操作外匯可以賺錢，
      伊投資進去4萬美金，將錢匯到任慶鐘提供的帳戶到香港
      或是澳門的銀行，伊有簽立一份合約書，伊沒有親自下單
      買賣外幣，訊匯公司有人代為操作，前3個月都有寄對帳
      單給伊，但伊後來出國回國之後，發現錢都虧光了等語（
      見本院審理卷(二)附之子○○93年7月14日審理筆錄），證
      人即訊匯公司之業務任慶鐘於審理中證稱：伊在訊匯公司
      擔任業務，負責開發、服務客戶，提供公司的資訊給客戶
      參考，客戶有問題會詢問伊，知道的伊就回答，不知道的
      就幫他找答案，訊匯公司是作國際金融資訊的引介及服務
      ，由謝氏公司從事外幣買賣，公司的老闆是潘小姐，伊並
      沒有直接與負責人接觸；業務在公司裡會開會，戊○○有
      在研討會上發表行情，伊聽過的約有7、8次，每次發表最
      多話的人就是他，例如個人對於投資遠景的看法，以及新
      進人員有問題的話，大部分找戊○○問，伊在公司期間經
      常看到戊○○，戊○○如果在公司的話，就可能在老闆的
      辦公室等語（見本院審理卷(二)附之任慶鐘93年7月14日審
      理筆錄），證人即訊匯公司之行政專員卯○○於審理中證
      稱：伊在訊匯公司擔任行政工作，負責蒐集國際股匯市相
      關資料，伊當初進入訊匯公司第一個見到的是戊○○，因
      為戊○○說負責人不在，所以由他跟伊談，關於薪水數額
      ，也是戊○○告訴伊潘董目前要給2萬元的薪水，伊見到
      潘董是已經進入公司之後，算是報到與潘董見面，伊應該
      算是董事長助理，但伊資料蒐集完後大都交給戊○○等語
      （見本院審理卷(二)附之卯○○93年7月14日審理筆錄），
      參以前述訊匯公司之營運模式，及扣案之謝氏投資公司客
      戶合約書、交易細則、委任授權書，及台北市○○○路○
      段99號30樓之房屋租賃契約書（締約日期90年12月16日，
      承租人訊匯國際行，代表人陳傳祥，代理人戊○○），被
      告戊○○除負責解答訊匯公司員工關於外匯買賣資訊之問
      題外，並參與訊匯公司設立之前置作業、於訊匯公司召募
      員工時為面試等管理、監督工作，且得與申○○共同使用
      負責人辦公室，被告戊○○與申○○、Judy、李姓香港籍
      成年男子、陳傳祥，均實際負責訊匯公司營運決策之事實
      ，洵屬明確，其辯稱所從事業務與期貨交易行為並無任何
      關聯，亦非訊匯公司之實際負責人，均屬卸責之詞，委無
      可採；
　３、再按外匯保證金交易為期貨交易業務之一種，任何人除依
  　　期貨交易法第3條第2項規定豁免外，以接受委託書並收取
      佣金或手續費等方式，代他人操作與外匯指定銀行進行外
      匯保證金交易者，屬經營「期貨經理事業」，如招攬客戶
      至海外開立美金帳戶，並提供場所、設備及相關外匯資訊
      （如價位詢問、盤勢分析等），供客戶自行下單交易者，
      為經營「期貨顧問事業」，如未經許可而擅自經營期貨經
      理事業、期貨顧問事業，違反期貨交易法第82條之規定，
      構成同法第112條第5款之犯罪，已如前述，查本件訊匯公
      司在台招攬客戶與謝氏投資公司簽訂外匯保證金交易契約
      ，訊匯公司並提供場所、設備及相關外匯資訊，供客戶自
      行下單或代客戶下單，而由謝氏投資公司在境外市場執行
      各種幣別之外匯保證金交易，屬未經許可而經營期貨經理
      事業、期貨顧問事業之期貨服務事業，應依期貨交易法第
      112條第5款之規定處罰，而被告戊○○既亦實際負責訊匯
      公司營運決策，自明知訊匯公司未經公司設立登記、未經
      許可經營期貨經理、期貨顧問事業，仍與申○○、Judy、
      李姓男子、陳傳祥，均實際負責訊匯公司營運決策，渠等
      顯有共同未經許可擅自經營期貨經理、期貨顧問事業之犯
      意聯絡，而為犯罪構成要件行為之分擔，自應負共同正犯
      之責。
（二）綜上，本件被告申○○、戊○○於訊匯公司參與未經許可
      而擅自經營期貨經理、期貨顧問事業之事實，事證明確。
三、(A)按經營期貨信託事業、期貨經理事業、期貨顧問事業或
    其他期貨服務事業，須經主管機關之許可並發給許可證照，
    始得營業，（86年3月26日制定公布，同年6月1日施行之）
    期貨交易法第82條第1項定有明文，又按未經設立登記，不
    得以公司名義經營業務或為其他法律行為，（90年11月12日
    修正公布、同年月14日生效之）公司法第19條第1項亦定有
    明文，違反該規定者，應依同條第2項規定，處罰行為人，
    查本件被告戊○○、亥○○如犯罪事實一所載，未經許可而
    擅自於亨太公司經營期貨經理、期貨顧問事業，及被告申○○、戊○○如犯罪事實二所載，以未經設立登記之訊匯公司
    名義對外經營業務、及未經許可而擅自於訊匯公司經營期貨
    經理、期貨顧問事業，是核被告戊○○、亥○○就犯罪事實
    一所為，均係犯期貨交易法第112條第5款之未經許可而擅自
    經營期貨經理事業、期貨顧問事業罪，核被告申○○、戊○○就犯罪事實二所為，均係犯公司法第19條第2項之以未經
    經許可而擅自經營期貨經理事業、期貨顧問事業罪。被告戊○○、亥○○與巳○○、辰○○、戌○○，就犯罪事實一之
    未經許可而擅自經營期貨經理事業、期貨顧問事業之犯行，
    及被告申○○、戊○○與陳傳祥、真實姓名年籍不詳而英文
    匿名Judy之香港籍成年女子、李姓香港籍成年男子，就犯罪
    事實二之以未經設立登記之公司名義營業、及未經許可而擅
    自經營期貨經理事業、期貨顧問事業之犯行，分別有犯意聯
    絡及行為分擔，各成立共同正犯。又被告戊○○、亥○○、
    申○○雖如前述分別於亨太公司、訊匯公司，均以1營業行
    為同時經營期貨經理事業、期貨顧問事業，然上開事業均係
    其等經營期貨服務事業之範圍，為單純1罪，應就其各於亨
    太公司、訊匯公司經營事業之部分，均僅各成立1個未經許
    可而擅自經營期貨經理事業及期貨顧問事業罪。再被告戊○○各於亨太公司、訊匯公司，未經許可而擅自經營期貨經理
    事業及期貨顧問事業之犯行，時間差距不大，方法相同，觸
    犯構成要件相同之罪名，顯係基於概括犯意為之，為連續犯
    ，應依刑法第56條之規定，論以一未經許可而擅自經營期貨
    經理事業及期貨顧問事業罪，並依法加重其刑。又被告申○○、戊○○就犯罪事實二所犯之以未經設立登記之公司名義
    營業罪、未經許可而擅自經營期貨經理事業及期貨顧問事業
    罪之間，有方法結果之牽連關係，應依刑法第55條之規定，
    從一重之未經許可而擅自經營期貨經理事業及期貨顧問事業
    罪處斷。(B)公訴人起訴事實雖未敘及被告戊○○、申○○
    之犯罪事實二之犯行，然被告戊○○犯罪事實二之未經許可
    而擅自經營期貨經理事業及期貨顧問事業犯罪，與公訴人起
    訴其犯罪事實一之未經許可而擅自經營期貨經理事業及期貨
    顧問事業犯罪，既具有連續犯之裁判上一罪關係，應為起訴
    效力所及，且經檢察官於起訴後移送併辦（93年度偵字第48
    3 號《被告戊○○》），本院自應併予審究；而被告申○○
    部分則經公訴人於被告戊○○移送併辦後、於本院第一審辯
    論終結前，以被告申○○與戊○○為數人共犯一罪，依刑事
    訴訟法第7條第2款規定，為與本案相牽連之案件，依同法第
    265條第1項規定追加起訴（93年度偵字第483號《被告申○○》），本院亦應併予審究；再公訴人就上開被告戊○○、
    申○○犯罪事實二之移送併辦及追加起訴，於被告戊○○移
    之公司名義營業罪，於申○○之追加起訴書上則於犯罪事實
    欄記載其未為訊匯公司之公司登記，仍以公司名義經營業務
    ，於文末附錄所犯法條全文亦載有公司法第19條，惟於證據
    並所犯法條欄並未記載其構成公司法第19條犯罪，然如前述
    被告戊○○、申○○犯罪事實二之以未經設立登記公司名義
    營業罪，既與其等經認定有罪之未經許可擅自經營期貨經理
    事業及期貨顧問事業罪，具有牽連犯之裁判上一罪關係，亦
    應為起訴效力所及，本院自亦應併予審究。(C)又被告戊○○、亥○○就犯罪事實一，於亨太公司未經許可而擅自經營
    期貨經理及期貨顧問事業，雖於其等88、89年間行為時，與
    亨太公司之實際負責人巳○○、辰○○間，或有違法經營亨
    太公司登記營業項目外業務之犯意聯絡及行為分擔，惟公司
    法業於90年11月12日修正公布，同年月14日生效，而廢止原
    公司法第15條第1項、第3項關於公司負責人經營公司登記營
    業項目外業務之刑罰規定，則被告戊○○、亥○○自亦無該
    條刑事犯罪責任可言，公訴人起訴意旨亦未論以被告戊○○
    、亥○○就犯罪事實一構成上開違反公司法犯罪，附此敘明
    ；再公訴人於被告申○○、戊○○犯罪事實二之移送併辦意
    旨及追加起訴書上，所記載關於88年1月間在台北縣永和市
    犯罪事實背景之描述，非認被告申○○、戊○○亦參與該部
    分犯罪，業據蒞庭檢察官於審理中敘明在卷（見本院93年10
    月13日訊問筆錄）；另上開移送併辦意旨及追加起訴書之犯
    罪事實記載被告申○○、戊○○明知經營期貨服務及顧問事
    業須經主管機關之許可並發給執照，仍以前述手法於訊匯公
    司違法經營，而於所犯法條欄記載被告係構成期貨交易法第
    112條第3款之犯罪、及刑法第340條之常業詐欺罪，惟業經
    蒞庭檢察官於審理中陳稱訊匯公司確有經營期貨經理及顧問
    事業，而撤回常業詐欺罪部分之犯罪事實，另就上開顯為誤
    載之期貨交易法第112條第3款之犯罪法條，更正為被告係犯
    期貨交易法第112條第5款之犯罪等情（見本院93年6月3日、
    94年3月9日審理筆錄），基於檢察一體原則，本院自應以蒞
    庭檢察官更正後之犯罪事實及所犯法條為審究，亦附此敘明
    。(D)爰審酌被告戊○○、亥○○、申○○，均未經主管機
    關許可而擅自經營期貨經理及期貨顧問業務，影響國家對於
    金融交易秩序之管理，而被告戊○○、亥○○於犯罪後未坦
    承犯行，被告申○○則坦認犯罪不諱，暨其等犯罪之次數及
    時間長短、犯罪之參與程度，犯罪之動機、目的、手段、生
    活狀況、品行、智識程度、犯罪所生危害等一切情狀，分別
    對被告戊○○、亥○○、申○○，各量處如主文所示之有期
    徒刑6月、4月、5月。末查被告亥○○、申○○均未曾受有
    期徒刑以上刑之宣告，有台灣高等法院被告全國前案紀錄表
    可參，素行尚稱良好，均因一時短於思慮，致觸犯本件犯行
    ，而被告申○○於審理中坦承犯罪、表示悔意，被告亥○○
    雖未坦承犯罪，惟依前述證人辰○○之證言，亥○○於亨太
    公司所從事工作之內容，乃被告戊○○對其規範，亥○○對
    亨太公司業務之影響力，顯未若公司負責人巳○○、辰○○
    ，或被告戊○○之影響力，被告亥○○、申○○經此起訴審
    判之教訓，均當知所警惕，而無再犯之虞，本院認前開對被
    告亥○○、申○○所宣告之刑，均以暫不執行為適當，爰均
    併宣告緩刑2年，以啟自新。
四、扣案如附表(一)1至4、如附表(二)所示之物（均見外放證物箱）
    ，雖係供被告戊○○、亥○○、申○○犯罪所用之物，然該
    等物品分別係經警於亨太公司、訊匯公司搜索所扣得，顯為
    分屬亨太公司、訊匯公司所有之物，並非被告或共犯所有，
    爰均不另為沒收之諭知，附此敘明。
乙、被告午○○、癸○○、丁○○（亨太公司）無罪部分：
一、公訴意旨略以：被告午○○，與巳○○、辰○○、己○○、
    丙○○均係亨太公司之股東，竟於88年2月1日起，以亨達商
    業銀行仲介商名義，未經證期會許可，並夥同被告戊○○、
    亥○○、戌○○、癸○○、丁○○，從事外匯保證金交易，
    先利用媒體報紙、求才網站等方式招攬員工，由員工打電話
    向不特定大眾遊說加入該公司從事外匯保證金交易，而將錢
    匯入亨達商業銀行之帳戶，金額由美金2萬元至10萬元不等
    ，投資金額幾乎損失殆盡，違反我國期貨交易法令，致生損
    害於國內金融秩序，因認被告午○○、癸○○、丁○○，亦
    涉犯期貨交易法第112條第5款之未經許可而擅自經營期貨經
    理事業、期貨顧問事業罪嫌。
二、按犯罪事實應依證據認定之，無證據不得認定其犯罪事實，
    又不能證明被告犯罪者，應諭知無罪之判決，刑事訴訟法第
    154條第2項、第301條第1項分別定有明文。次按期貨交易法
    第112條第5款之犯罪，以未經許可而擅自經營期貨信託事業
    、期貨經理事業、期貨顧問事業或其他期貨服務事業，為其
    構成要件，如無實際從事期貨信託、經理、顧問或其他期貨
    服務事業之行為、或為從事該事業之公司行號負責人或期貨
    交易相關業務主管，而參與經營該等期貨服務事業，自不得
    遽以該罪相繩。
三、本件公訴人認被告午○○、癸○○、丁○○有期貨交易法第
    112條第5款之未經許可而擅自經營期貨經理事業、期貨顧問
    事業犯行，乃以被告午○○、癸○○、丁○○，分別為亨太
    公司股東、客服專員、會計總務等職務、任職時間超過2年
    等情，為其主要論據，並舉證人即前述亨太公司之負責人巳
    ○○、辰○○，及亨太公司人事部主任楊婷琪、總務張韡藍
    、專員邱敏華、祕書助理李佩思、助理楊濡嬪、工讀生辛○○、顧問邱保泰，及亨太公司客戶庚○○、丑○○、地○○
    、蔡富美、甲○○、乙○○、未○○之證詞，暨扣案如附表
    (一)1至4所示之物為證。訊據被告午○○、癸○○、丁○○均
    堅決否認有何違反期貨交易法之犯行，均辯稱：亨太公司所
    經營之事業，應無我國期貨交易法之適用；又被告午○○僅
    係掛名亨太公司股東，其係任職客服部，工作內容為國外資
    訊之翻譯及整理，被告癸○○為助理，亦從事翻譯工作，被
    告丁○○為會計人員，負責公司流水帳之記載及薪資之處理
    ，均未參與亨太公司之經營，並無期貨交易法第112條第5款
    之犯罪等語。
四、經查：
（一）如前述亨太公司由巳○○擔任負責人，辰○○之職銜為董
      事長，均為亨太公司之實際負責人，明知亨太公司未得證
      期會之許可及發給許可執照，仍與境外之亨達商業銀行合
      作，由亨太公司在台招攬客戶與亨達商業銀行簽訂外匯保
      證金交易契約，並提供場所、外匯交易資訊，供客戶看盤
      及分析建議意見，由客戶自行下單，或由亨太公司營業員
      代客戶下單，而由亨達商業銀行在境外市場執行各種幣別
      之外匯保證金交易，亨達商業銀行、亨太公司再分別收取
      一定比例之手續費及佣金，未經許可而擅自經營期貨經理
      及期貨顧問事業，被告戊○○、亥○○亦共同參與該公司
      事業之經營等情，業據亨太公司負責人巳○○、辰○○，
      於調查及審理中供述、證述，及亨太公司職員楊婷琪、張
      韡藍、邱敏華、李佩思、楊濡嬪、辛○○、邱保泰，及亨
      太公司客戶庚○○、丑○○、地○○、蔡富美、甲○○、
      乙○○、未○○，於調查及審理中證述綦詳，並有扣案如
      附表(一)1至4所示之物可憑；
（二）又就被告午○○、癸○○、丁○○在亨太公司所從事職務
      ，於審理中經詰問巳○○、辰○○，證人巳○○如前述證
      稱：伊擔任亨太公司之董事長，但原則上台北公司由辰○○負責，細節部分伊未參與等語（見本院92年12月1日審
      理筆錄），證人辰○○證稱：亨太公司是伊發起的，午○○是伊之好朋友，因為午○○當時離婚帶著小孩、沒有工
      作，伊認為可以幫助他、請他上班，且會計師告訴伊說聲
      請有限公司要5名股東，而當時包括伊在內已經有4名股東
      ，還差1人，所以伊就找午○○作股東，午○○並沒有實
      際拿錢出來，是用每個月的薪資扣抵股東資本，但因為公
      司創業時很困難，午○○說她的薪資無法負擔生活費用，
      所以請伊再找其他人替代擔任股東，伊本來有找他人替代
      ，不過會計師說股東名字架構要1年後才能替換，所以伊
      想1年以後再換，可是後來會計師和伊之秘書都忘記這件
      事，就一直沒有更換，午○○在公司的客戶服務部工作，
      主要是做國外資訊之翻譯及整理文件，是伊告訴午○○從
      一些財經資訊網站上抓資料下來，蒐集給伊，由伊篩選，
      看客戶簽的合約並不是午○○的工作，午○○並不清楚伊
      業務的內容，她就是信任伊，一直以來午○○都是做秘書
      助理等工作，伊只是想給午○○工作幫她而已等語；被告
      癸○○是擔任午○○的助理，也是做一些翻譯的工作，工
      作範圍與午○○一樣，他們自己內部協調如何分配，癸○○的工作，沒有接觸業務推展上的商品，與公司業務經營
      沒有關係；被告丁○○是擔任會計工作，是幫公司作流水
      帳、薪資，與公司業務經營也沒有關係；被告午○○、癸○○、丁○○均沒有為客戶從事外匯保證金交易等語（見
      本院92年12月1日審理筆錄）；又證人即客戶庚○○、丑
      ○○、地○○、蔡富美、甲○○、乙○○、未○○，雖於
      調查及審理中，雖分別證稱有透過亨太公司從事外匯保證
      金交易，有委託戊○○、亥○○、戌○○或其他不確定姓
      名之業務員代為下單操作，但均證稱未見過被告午○○、
      癸○○、丁○○，或未因外匯保證金下單交易而與其等有
      所接觸；再證人即亨太公司職員楊婷琪、張韡藍、邱敏華
      、李佩思、楊濡嬪、辛○○、邱保泰，雖於調查中分別證
      述亨太公司有提供場所、外匯交易資訊，供客戶看盤等營
      運情形，及巳○○、辰○○在亨太公司所任職務及職銜，
      惟並未針對被告午○○、癸○○、丁○○所負責職務之內
      容，是否與亨太公司經營之期貨經理及期貨顧問事業有所
      關聯為證述，而公訴人於審理中聲請傳訊之證人即亨太公
      司工讀生辛○○，於審理中證述：伊是公司的工讀生，伊
      知道被告戊○○、亥○○、戌○○是作公司業務的，被告
      午○○、癸○○、丁○○是作公司行政的，但伊不知道公
      司行政部門是由何人負責管理，公司裡頭伊最小、章董最
      大，公司裡面並無像副總這樣的職務；伊知道被告丁○○
      是會計，調查筆錄寫伊在調查中說到丁○○是行政副總，
      但印象中伊並沒有說她是行政副總，是警察這樣問，伊就
      說是等語（見本院92年12月1日審理筆錄），則依公訴人
      所舉上開證人於調查及審理中之證述，被告午○○雖為亨
      太公司登記股東，但非亨太公司之實際負責人，而被告午
      ○○、癸○○、丁○○雖任職於亨太公司，但在該公司所
      從事之職務，均為與亨太公司所經營期貨經理及期貨顧問
      事業，並無直接相關之蒐集資料、會計記帳等行政工作，
      則被告午○○、癸○○、丁○○既未實際從事如被告戊○○、亥○○所為之招攬客戶與亨達商業銀行訂約、為客戶
      作盤勢分析、代客下單等期貨服務事業行為，亦非從事該
      事業之亨太公司之負責人或期貨交易相關業務主管，自難
      認其等有參與經營期貨經理及期貨顧問等期貨服務事業之
      情事。
（五）綜上所述，公訴人所舉之證據，雖能證明亨太公司有未經
      許可而擅自經營期貨經理及期貨顧問事業情形，惟不足以
      證明被告午○○、癸○○、丁○○3人，有實際從事期貨
      經理及期貨顧問事業之行為、或為從事該事業之亨太公司
      之負責人或期貨交易相關業務主管，而有參與未經許可而
      擅自經營該等期貨服務事業之犯罪，此外本院復查無其他
      積極證據足資證明被告午○○、癸○○、丁○○有公訴人
      所指之期貨交易法第112條第5款之犯罪，揆諸前揭說明，
      不能證明被告午○○、癸○○、丁○○犯罪，依法均應諭
      知其等無罪之判決。
據上論斷，應依刑事訴訟法第299條第1項前段、第301條第1項、
期貨交易法第112條第5款，公司法第19條第2項、刑法第11條前
段、第28條、第56條、第55條、第74條第1款，判決如主文。
本案經檢察官劉承武到庭執行職務
中　　華　　民　　國　　94　　年　　4   月    11　    日
                  刑事第八庭審判長法  官　陳  德  民
                                  法  官  陳  芃　宇
                                  法  官  孫  曉  青
上正本證明與原本無異。
如不服本判決應於送達後10日內向本院提出上訴狀
                                  書記官  郭  錦  賢
中　　華　　民　　國　　94　　年　　4 　　月　　15　　日
附錄本案論罪科刑法條全文
期貨交易法第112條（86年3月26日制定公布，同年6月1日施行）
有下列情事之一者，處七年以下有期徒刑，得併科新臺幣三百萬
元以下罰金：
一  未經許可，擅自經營期貨交易所或期貨交易所業務者。
二  未經許可，擅自經營期貨結算機構者。
三  違反第五十六條第一項之規定者。
四  未經許可，擅自經營槓桿交易商者。
五  未經許可，擅自經營期貨信託事業、期貨經理事業、期貨顧
    問事業或其他期貨服務事業者。
六  期貨信託事業違反第八十四條第一項規定募集期貨信託基金
    者。
七  違反第一百零六條、第一百零七條或第一百零八條第一項之
    規定者。
公司法第19條（90年11月12日修正公布、同年月14日生效）
未經設立登記，不得以公司名義經營業務或為其他法律行為。
違反前項規定者，行為人處一年以下有期徒刑、拘役或科或併科
新臺幣十五萬元以下罰金，並自負民事責任；行為人有二人以上
者，連帶負民事責任，並由主管機關禁止其使用公司名稱。
